臺灣臺中地方法院簡易民事判決
110年度中簡字第2536號
原      告  徐玉雪  

訴訟代理人  胡修齊律師
被      告  蕭羽全  


兼                      
法定代理人  蕭文濱  

            蔡麗雲  


上  一  人
訴訟代理人  林思儀律師
複代理人    翁晨貿律師
            林子綺  
上列被告等因過失傷害案件，原告提起刑事附帶民事訴訟請求損
害賠償，經本院刑事庭移送前來（109年度交附民字第370號），
本院於民國111年7月7日言詞辯論終結，判決如下：
    主      文
被告等應連帶給付原告新臺幣358,279元，及被告庚○○自民國109
年9月12日起、被告己○○自民國109年9月28日起、被告戊○○自109
年9月29日起，均至清償日止，按年息百分之5計算之利息。
原告其餘之訴駁回。
本判決第一項得假執行。但被告戊○○如以新臺幣358,279元為原
告預供擔保後，得免為假執行。
    事實及理由
壹、程序部分：
    按訴狀送達後，原告不得將原訴變更或追加他訴，但擴張或
    減縮應受判決事項之聲明者，不在此限，民事訴訟法第255 
    條第1 項第3款定有明文。本件原告起訴時原請求：「被告
    等應連帶給付原告新臺幣（下同）1,602,304元，及自刑事
    附帶民事訴訟起訴狀繕本送達翌日起至清償日止，按年利率
    百分之5計算之利息。」（見本院109年度交附民字第370號
    卷第5頁，下稱附民卷），嗣於民國110年10月26日以書狀變
    更聲明為：「被告等應連帶給付原告1,585,852元，及自刑
    事附帶民事訴訟起訴狀繕本送達翌日起至清償日止，按年利
    率百分之5計算之利息。」（見本院卷㈠第73頁），核屬減縮
    應受判決事項之聲明，依首揭法條規定，並無不合，應予准
    許。
貳、實體部分：
一、原告主張：
    被告庚○○於108年9月21日17時7分許，騎乘車牌號碼000-000
    0號普通重型機車（下稱被告機車），沿臺中市大里區仁化
    路由大里工業區往至善路方向行駛，途經臺中市○里區○○路0
    00號前，因未注意車前狀況適採安全措施，駛越右前車輛未
    注意右側安全間隔，追撞由原告所騎乘之車牌號碼000-000
    號普通重型機車（下稱系爭機車）之左側車身，造成系爭機
    車毀損，原告並因此人、車倒地，受有腦震盪、右臂挫傷、
    左肩及左踝挫傷、腰部挫傷、第一及第四腰椎壓迫性骨折、
    第五腰椎第一薦椎椎間盤突出併纖維環破裂與神經壓迫、第
    四第五腰椎椎間盤突出與神經壓迫等傷害。原告當日於亞洲
    大學附屬醫院（下稱亞大附醫）就醫住院至108年9月25日出
    院。嗣後原告又因系爭車禍所致之傷害，先後於108年10月1
    7日至108年10月19日至國軍臺中總醫院中清分院（下稱國軍
    醫院中清分院）、109年2月16日至109年3月2日至國軍臺中
    總醫院臺中總院（下稱國軍醫院臺中總院）住院治療。被告
    庚○○既有前揭明顯過失情節，並直接導致原告人、車倒地而
    受有上開傷害，二者間具有相當因果關係至明。且依據臺中
    市車輛行車事故鑑定委員會鑑定肇事責任歸屬，鑑定結論為
    「庚○○駕駛普通重型機車，未注意車前狀況適採安全措施，
    駛越右前車輛未注意右側安全間隔為肇事原因」，被告庚○○
    即應負全部責任。被告庚○○前揭過失行為經臺灣臺中地方檢
    察署（下稱臺中地檢）檢察官以109年度偵字第13427號起訴
    書提起公訴，經本院刑事庭以109年度交易字第1053號判處
    有期徒刑貳月（下稱一審刑事判決），經原告上訴後，復經
    臺灣高等法院臺中分院以110年度交上易字第806號判處有期
    徒刑叁月（下稱二審刑事判決）確定在案。
  ㈡原告共計受有1,585,852元之損害：
  ⒈已實際支出醫療費用387,140元：
    原告因此事故發生後，分別於亞大附醫、國軍醫院中清分院
    、國軍醫院臺中總院等醫療院所治療，共計支出醫療費 用3
    87,140元，此一部分應由被告等負擔。
  ⒉看護費用693,600元：
    原告因本次車禍事故受有上開傷害，故日常生活功能長期需
    親屬全時協助監護方能避免危險發生，因此須由親屬全時看
    護。而原告因本次車禍事故自108年10月17日起至108年10月
    19日止於國軍醫院中清分院住院治療，住院期間及出院後3
    個月需專人照顧；另自109年2月16日起至109年3月2日於國
    軍醫院臺中總院住院治療，住院期間及出院後6個月需專人
    照顧，共計需289日需專人照護，以每日看護費用2,400元計
    ，原告得請求289日看護期間之看護費用為693,600元(289日
    x2,400元=693,600元)。
  ⒊機車修理費用5,112元
    系爭機車因被告庚○○之過失行為造成系爭機車毀損，依平均
    法計算折舊，零件殘值為2,546元，加計工資2,566元後共計
    5,112元，
  ⒋精神慰撫金50萬元：
    原告為高職畢業，因此事故受有腦震盪、右臂挫傷、左肩及
    左踝挫傷、 腰部挫傷、第一及第四腰椎壓迫性骨折、第五
    腰椎第一薦椎椎間盤突出併纖維環破裂與神經壓迫、第四第
    五腰椎椎間盤突出與神經壓迫等傷害，原告身心受創，精神
    嚴重打擊，造成嚴重之身心煎熬，所遭受之身心創傷非輕，
    爰請求50萬元之精神慰撫金，以茲慰藉。
  ⒌原告業已請領強制險94,882元。
  ㈤而本件車禍發生當時被告庚○○尚未成年，其法定代理人即被
    告己○○、戊○○依法即應負連帶賠償責任。爰依民法第184條
    第1項前段、184條第2項、187條第1項前段、第191條之2前
    段、第193條第1項、第195條第1項前段、第196條、第213條
    第3項規定提起本訴，請求被告等負連帶損害賠償責任等語
    。並聲明：⒈被告等應連帶給付原告甲○○1,585,852元，及自
    刑事附帶民事起訴狀繕本送達之翌日起算至清償日止，按年
    利率百分之5計算之利息。⒉訴訟費用由被告等連帶負擔。⒊
    願供擔保請准宣告假執行。
二、被告等則以：
  ㈠庚○○、己○○則以：
  ⒈就原告主張之金額答辯如下：
  ⑴就醫療費用387,140元部分：
　  就原告提出之亞大附醫醫療費用收據，原告就其形式及實質
    真正不爭執，就國軍醫院中清分院、國軍臺中總院之醫療費
    用之收據其形式真正不爭執，惟該醫療費用是否為本次車禍
    所造成有爭執。經查，第三、四、五腰椎則係「Grade I sp
    ondylolisthesis 」(第一級脊椎滑脫)，至於第一腰椎壓迫
    性骨折、第五腰椎、第一薦椎之其他傷勢，係於「108 年10
    月14日」經 MRI檢查始發現，亦即一審刑事判決僅認定第四
    腰椎壓迫性骨折是本次車禍所造成的。被告庚○○、己○○不爭
    執第一、第四腰椎壓迫性骨折所支出之費用，其餘均予以爭
    執。而原告於108年10月18日於國軍醫院中清分院所進行之
    椎體成形術併骨水泥灌注，除第一及第四腰椎迫性骨折手術
    所支出之費用不予爭執外，其餘費用均予以爭執，蓋本件二
    審刑事判決既認原告主張之「第五腰椎第一薦椎椎間盤突出
    併纖維環破裂與神經壓迫」傷害，係原告於本件道路交通事
    故發生約4至5個月後，前往國軍臺中總醫院治療後所檢查發
    現的傷勢，因本案發生日期，已有相當之時間間隔，而難認
    定與本件道路交通事故有關，則原告所主張因上開傷害所生
    之醫療費用、看護費等之請求，即無理由。故原告於109年2
    月18日於國軍醫院臺中總院所接受之腰椎椎間盤切除合併椎
    間融合器置放手術併鈦鋼釘骨內骨定融合手術所支出之醫療
    費用，亦不應由被告庚○○、己○○負擔。
  ⑵就看護費用693,600元部分：
    原告分別於108年10月17日至國軍醫院中清分院、109年2月1
    6日至國軍醫院臺中總院住院，然依原告所提之診斷證明書
    醫囑所示住院期間及出院後分別需專人看護三個月、六個月
    （見附民卷第47、49頁），看護天數高達289天，惟一審刑
    事判決認定原告僅有第四腰椎壓迫性骨折是本次車禍所造成
    的，被告應僅就第四腰椎壓迫性骨折所進行之住院手術看護
    費用負責。另國軍醫院中清分院108年12月2日診斷證明書（
    見附民卷第47頁）醫囑所示住院期間及出院後需專人照護三
    個月，而依國軍醫院臺中總院附設民眾診療服務處110年11
    月18日之函覆（見本院卷㈠第107頁） ，語意不清，難以認
    定原告需專人照護三個月，況原告所主張之「第五腰椎第一
    薦椎椎間盤突出 併纖維環破裂與神經壓迫」既經二審刑事
    判決認為並非因本件車禍所造成，則上開國軍醫院臺中總院
    附設民眾診療服務處110年11月18日函覆及109年3月9日國軍
    醫院中清分院診斷證明書醫囑所示之應專人照護六個月（見
    附民卷第49頁），即無審酌之必要。況原告出院後所須看護
    方式僅須有人在旁照顧生活起居，並無需要由具醫療專業之
    看護在旁照護，亦無需24小時專人看護，原告主張應按每日
    看護費用為2,400元計算，顯屬過高，應依照強制險特別補
    助規範每日為1,200元為基準，較為合理。
  ⑶就機車修理費用5,112元部分：
    被告庚○○、己○○就原告提呈之機車維修收據其形式上之真正
    不爭執。惟就此部分支出之零件部分，應計算折舊費用並予
    扣除。
  ⑷就精神慰撫金50萬元部分：
    依被告庚○○於侵權行為後之態度，於行為時年僅18歲，智識
    程度係大學求學中畢業，父母離異，生活開銷需靠自己打工
    維持等一切情狀，原告之請求顯屬過高。
  ⒉依一審刑事判決所認：「依上述勘驗內容，參以錄影畫面截
    圖(見本院卷第395-423頁)，可見庚○○騎乘之甲車原本行駛
    在甲○○騎乘之乙車後方，漸漸靠近乙車，乙車則先往左方偏
    向行駛，甲車則於下1秒與乙車並行且發生碰撞，足證庚○○
    並未注意前方乙車之狀況及其後甲、乙車並行時兩車之間隔
    ，才會在下1秒即與乙車發生碰撞；再甲○○於審理時供稱：
    當時我是要超越前方的A車，在此之前我沒有看後照鏡有無
    其他車輛駛近等語(見本院卷第388-389頁)，更可見甲○○在
    偏左行駛時，毫無注意後方車輛之動態，未予注意甲車自後
    方前來並讓之先行，其二人均顯有過失無疑」（見本院卷㈠
    第21頁），可知，原告之行為應為肇事主因，爰為過失相抵
    之主張。
  ⒊被告庚○○為90年2月3日出生，於本件事故發生時，為未成年
    人，被告己○○為其父親。依一審刑事判決所附之被告庚○○所
    裝設之行車行車紀錄器畫面檔案「111-44.AVI」，可知本件
    車禍之發生係原告在偏左行駛時，毫無注意後方車輛之動態
    ，未予注意甲車自後方前來並讓之先行，造成被告庚○○閃躲
    不及所生，顯見被告己○○縱有相當監督仍不免發生 損害之
    情事，則依前揭規定，原告請求被告己○○應與被告庚○○負連
    帶賠償責任，自屬無據等語，茲為抗辯。
  ⒋並聲明：⑴原告之訴駁回。⑵訴訟費用由原告負擔。
  ㈡被告戊○○則以：
  ⒈本件被告戊○○於107年7月間與被告己○○離婚後，被告庚○○一
    直以來便與己○○同住，幾乎不曾與被告戊○○聯絡，被告戊○○
    根本無從監督管教被告庚○○，被告戊○○既無從對於未成年子
    女即被告庚○○為監督，當然不能令其就該未成年子女之侵權
    行為負連帶賠償之責。且依一審刑事判決所附之庚○○所裝設
    之行車行車紀錄器畫面檔案「111-44.AVI」可知，本件車禍
    之發生原告在偏左行駛時，毫無注意後方車輛之動態，未予
    甲車自後方前來並讓之先行，造成被告庚○○閃避不及所生，
    顯見被告戊○○縱有相當監督仍不免發生之情事，是原告請求
    被告戊○○應負連帶賠償責任，自無理由。
  ⒉依一審刑事判決所認：「依上述勘驗內容，參以錄影畫面截
    圖(見本院卷第395-423頁)， 可見庚○○騎乘之甲車原本行駛
    在甲○○騎乘之乙車後方，漸漸靠近乙車，乙車則先往左方偏
    向行駛，甲車則於下1秒與乙車並行且發生碰撞，足證庚○○
    並未注意前方乙車之狀況及其後甲、乙車並行時兩車之間隔
    ，才會在下1秒即與乙車發生碰撞；再甲○○於審理時供稱：
    當時我是要超越前方的A車，在此之前我沒有看後照鏡有無
    其他車輛駛近等語(見本院卷第388-389頁)，更可見甲○○在
    偏左行駛時，毫無注意後方車輛之動態，未予注意甲車自後
    方前來並讓之先行，其二人均顯有過失無疑」（見本院卷㈠
    第21頁），是本件應有過失相抵之適用。
  ⒊就原告請求之各項費用，茲逐項說明如次：
  ⑴醫療費387,140元部分：　　
  ①對原告提出亞大附醫醫療費用之收據，被告戊○○就其形式及
    實質真正不爭執。對原告所提出國軍醫院中清分院、國軍醫
    院臺中總院之醫療費用收據其形式真正不爭執，惟該醫療費
    用是否為本次車禍所造成則有爭執，經查，第三、四、五腰
    椎則係「Grade 1 spondylolisthesis」(第一級脊椎滑脫)
    ，至於第一腰椎壓迫性骨折、第五腰椎、第一薦椎之其他傷
    勢，係於「108年10月14日」經MRI檢查始發現，亦即一審刑
    事判決亦僅認為第四腰椎壓迫性骨折是本次車禍所造成的。
    故原告於108年10月18日於國軍醫院中清分院所進行之椎體
    成形術併骨水泥灌注，除第四腰椎外，其餘之費用不應由被
    告負擔。且原告於109年2月18日於國軍醫院臺中總院所接受
    之腰椎椎間盤切除合併椎間融合器置放手術併鈦鋼釘骨內骨
    定融合手術所支出之醫療費用，亦不應由被告戊○○負擔。再
    由本院函詢國軍醫院臺中總院第二項：「請一併查詢甲○○就
    第四腰椎骨折所進行手術費用需要多少?需要專人照顧的其
    間又是多少?是需要全日看護或半日看護?」， 國軍醫院臺
    中總院110年11月18日回函表示：「第二項手術費用約新台
    幣7萬元，需專人全日照顧一個月」，故國軍醫院臺中總院
    已明確表示第四腰椎骨折手術費用為7萬元，本件被告戊○○
    僅須就原告第四腰椎骨折所進行手術費用負擔醫療費7萬元
    ，其餘非本件車禍所致之費用不應由被告負擔。
  ②又依亞洲大學附屬醫院回函所示：「據神經外科醫師確認：
    以核磁共振影像學來看確實有第五腰椎第一薦椎椎間盤突出
    併纖維環破裂及第四第五腰椎椎間盤突出之情況，但與腰部
    第1節、第4節壓迫性骨折不同，壓迫性骨折確定是新傷；第
    五腰椎第一薦椎椎間盤突出併纖維環破裂及第四第五腰椎椎
    間盤突出卻無法肯定，除非有更之前的核磁共振影像比較方
    能得知是舊傷或是新傷。」（見本院卷㈠第403頁），足知原
    告傷勢除第一、第四腰椎壓迫性骨折所需的醫療相關費用以
    外，其餘原告提出之傷勢，並無法證明係本件車禍所造成，
    無因果關係，則該部分之費用不應由被告戊○○連帶負擔。
  ⑵看護費用693,600元部分：
    一審刑事判決之結果認為僅有第四腰椎壓迫性骨折是本次車
    禍所造成，是被告庚○○應僅就第四腰椎壓迫性骨折所進行之
    住院手術看護費用負責。且原告主張每日看護費用為2,400
    元， 亦高於一般行情，被告庚○○主張應依照強制險特別補
    助規範每日為1,200元為基準，較為合理。再者，由國軍臺
    中總醫院110年11月18日之回函所示：「第二項手術費用約
    新台幣7萬元，需專人全日照顧一個月」，是以每日為1,200
    元為基準計算一個月始為被告庚○○應負擔之費用。
  ⑶機車維修費5,112元部分：
    就原告主張機車維修費用為5,112元，被告戊○○不予爭執。
  ⑷精神慰撫金50萬元部分：
    被告庚○○於侵權行為後之態度良好，於行為時年僅18歲， 
    智識程度係大學畢業，嗣後父母離異，生活開銷必須依靠自
    己打工始能維持生活，且本件車禍之發生原告亦與有過失等
    一切情狀，原告請求之慰撫金實屬過高，應予酌減等語，茲
    為抗辯。
  ⒌並聲明：⑴原告之訴駁回。⑵訴訟費用由原告負擔。⑶如受不利
    判決，被告戊○○願供擔保，請准宣告免為假執行。
三、得心證之理由：
　㈠按刑事訴訟判決所認定之事實，固非當然有拘束民事訴訟判
    決之效力，但民事法院調查刑事訴訟原有之證據，而斟酌其
    結果以判斷事實之真偽，並於判決內記明其得心證之理由，
    即非法所不許（最高法院67年臺上字第2674號及49年臺上字
    第929 號判決要旨參照），是本院自得調查刑事訴訟中原有
    之證據，斟酌其結果以判斷其事實，合先敘明。
　㈡原告主張因本件車禍而造成系爭機車毀損，原告並受有腦震
    盪、右臂挫傷、左肩及左踝挫傷、腰部挫傷、第一及第四腰
    椎壓迫性骨折、第五腰椎第一薦椎椎間盤突出併纖維環破裂
    與神經壓迫、第四第五腰椎椎間盤突出與神經壓迫等傷害。
    原告因此次車禍事故自108年9月21日起至108年9月25日於亞
    大附醫就醫住院，嗣後原告又因本件車禍所致之傷害，先後
    自108年10月17日起至108年10月19日止至國軍醫院中清分院
    住院治療，於住院期間及出院後3個月需專人照顧；另自109
    年2月16日起至109年3月2日於國軍醫院臺中總院住院治療，
    住院期間及出院後6個月需專人照顧，共計需289日需專人照
    護，業經領取94,882元強制險理賠等事實，業據原告提出亞
    大附醫醫療收據、診斷證明書、國軍醫院診斷證明書、系爭
    機車維修估價單、統一發票、系爭機車行照等件影本為證（
    見附民卷第17-49、59頁、本院卷㈠第53、55、85、87、101
    頁），並為原告所自承在卷（本院卷㈡第47頁）；又被告庚○○前揭過失行為經臺中地檢檢察官以109年度偵字第13427號
    起訴書提起公訴，經一審刑事判決判處有期徒刑2月，經原
    告上訴後，復經二審刑事判決判處有期徒刑3月確定在案，
    有前揭起訴書及刑事判決在卷可稽（見本院卷㈠第15-28、41
    1-427頁），且經本院調取臺中地檢109年度偵字第13427號
    偵查卷宗、本院刑事庭109年度交易字第1053號刑事卷宗（
    下稱一審刑事卷）、臺灣高等法院臺中分院110年度交上易
    字第806號刑事卷宗（下稱二審刑事卷）核閱屬實。被告等
    就原告主張之事實，除原告受有第一、第四腰椎壓迫性骨折
    手術所需支出之醫療費用及系爭機車修理費用不予爭執外（
    見本院卷㈠第60、174、435、436頁、本院卷㈡第16頁），其
    餘均否認在卷，並以前詞置辯。是本件爭點厥為：⒈被告庚○○就本件車禍事故是否應負損害賠償責任？若有，應付幾成
    之損害賠償責任？⒉被告己○○、戊○○是否應負連帶賠償責任
    ？⒊原告因本件車禍事故所受之傷勢為何？得請求之金額為
    何？
　㈢被告庚○○應就本次車禍事故負全部肇事責任：
　⒈按汽車行駛時，駕駛人應注意車前狀況及兩車併行之間隔，
    並隨時採取必要之安全措施，道路交通安全規則第94條第3
    項定有明文。被告等固辯稱系爭車禍之發生係因原告在偏左
    行駛時，毫無注意後方庚○○之車輛之動態，未禮讓被告庚○○
    之車輛先行，造成被告庚○○閃避不及所致，原告為本次車禍
    事故之肇事主因等語（見本院卷㈠第63、172頁）。然查，依
    被告庚○○行車紀錄器錄影畫面截圖所示，被告庚○○自案發地
    點前的數個路口之前，即一路於行向車道上忽而左、忽而右
    快速行駛，甚至數度以違規跨越雙黃實線之分向限制線之方
    式超越前車，迄至案發地點，始遇到在其右前方的原告（見
    臺中地檢109年度偵字第13427號卷【下稱偵查卷】第83、85
    頁，一審刑事卷第395-423頁，二審刑事卷第167-212頁），
    是被告庚○○與原告之間，自屬前車與後車的關係。而依上述
    行車紀錄錄影畫面截圖所示，案發當日17時9分35秒至同日1
    7時9分43秒，被告庚○○於行經肇事地點（即臺中市大里區仁
    化路581號）的前一個路口，因等候前方號誌由圓形紅燈轉
    換為圓形綠燈期間，尚無法觀察到遠在前方之原告（見二審
    刑事卷第201-203頁，即附圖69-附圖73）；同日17時9分46
    秒至同日17時9分50秒，被告庚○○因前方號誌轉換為圓形綠
    燈，而開始往前快速行駛，此段期間仍因被告庚○○距離前方
    的其他交通參與者（包含原告在內）的距離尚遠，而仍無法
    清楚觀察到前方有哪些交通參與者的情形（見二審刑事卷第
    203-205頁，即附圖74-附圖77）；同日17時9分52秒，被告
    庚○○繼續前進的過程，已可勉強或隱約觀察到距離其前方仍
    屬甚遠的地方，有一輛汽車與兩輛機車呈現類似併行的狀態
    （見二審刑事卷第205頁即附圖78）；同日17時9分54秒，則
    可觀察到原告騎乘機車的背影，而原來與原告併行的汽車，
    因為速度較快，已在原告更遠的前方，另一不詳車號的機車
    可能在告訴人正前方而遭遮蔽，無法觀察到（見二審刑事卷
    第206頁即附圖79），同一秒，被告庚○○騎乘機車更接近原
    告，此時原告騎乘機車稍微朝左偏移，而可觀察到原告右前
    方有另一輛不詳車號的機車，此時，被告庚○○騎乘的機車距
    離原告尚遠（見二審刑事卷第206頁附圖80）；同日17時9分
    55秒，此時原告騎乘機車已完成左偏的舉動，而呈現原告右
    前方的不詳車號機車幾乎沿著路面邊緣行駛，而原告騎乘的
    機車則距離路面邊緣約一步的距離，原與原告併行的汽車業
    已遠離，而在同一秒鐘，被告庚○○與原告間的距離，從超過
    3部車以上的距離，快速拉近至約兩輛車的距離（見二審刑
    事卷第207頁附圖81-附圖82，被告庚○○與原告之間有若干車
    輛的距離，可以從照片中被告庚○○與原告之間路邊停放的車
    輛計算得出），接著在同一秒鐘，被告庚○○騎乘的機車快速
    貼近原告，被告庚○○騎乘的機車並朝左前側繼續快速推進，
    而於超越原告之際，與原告騎乘之系爭機車發生擦撞而肇事
    （見本院卷第208、209頁附圖83至附圖86）。由路邊民宅之
    監視器截圖畫面更可見，被告庚○○為後方車輛，原告右前方
    的不詳車號機車幾乎沿著路面邊緣行駛，原告之系爭機車亦
    沿該車道向前行使，此時對向車道亦有一台汽車沿雙黃實線
    之分向限制線行駛，此時原告行向車道已相當狹小，然被告
    庚○○卻未因此減速而於超越原告車輛之際，與原告發生擦撞
    （見偵查卷第87頁正背面）。
　⒉另依警方的道路交通事故現場蒐證照片（見偵查卷第69頁）
    ，顯示肇事地點的對向車道懸掛「鼎吉牛肉麵」字樣的紅色
    招牌），對照上開行車紀錄錄影檔案所擷取的畫面，被告庚○○從遠處可以觀察發現自原告騎乘機車時起（見一審刑事卷
    第401頁、二審刑事卷206頁附圖79），迄至本件擦撞發生前
    （見一審刑事卷第403-413頁、二審刑事卷第206-209頁附圖
    80至85），原告騎乘機車所處的位置都約略在「鼎吉牛肉麵
    」招牌的後方，足徵本件道路交通事故發生前，原告騎乘機
    車的速度甚慢。因被告庚○○在距離原告尚遠之處，即可觀察
    到原告為超越前方機車而偏左行駛的狀態（見二審刑事卷第
    206、207頁附圖80至附圖81），被告庚○○於偵查中亦供稱：
    「...我看到甲○○時，他在我右前方，距離我約10公尺遠」
    等語（見偵查卷第112頁），不否認其早已觀察到原告騎乘
    機車在其右前方乙情，顯示被告庚○○如有注意車前狀況，於
    原告騎乘機車緩慢左偏時，採取減速慢行而不超越或煞車的
    迴避舉動，即可輕易避免本件擦撞事故之發生，其因未注意
    原告系爭機車的動態，致未能審慎評估車道已呈現原告與另
    一輛機車類似併行而減縮供其超越前車的空間狀態，更未遵
    守道路交通安全規則第101條第1項第5款規定，等待前行車
    減速靠邊或以手勢或亮右方向燈表示允讓，並與前車左側保
    持半公尺以上之間隔，即貿然騎乘機車進行超越，致發生本
    件道路交通事故，被告庚○○就本件道路交通事故之發生，具
    有過失甚明。而本件經送臺中市車輛行車事故鑑定委員會、
    臺中市車輛行車事故鑑定覆議委員會鑑定結果，亦均認被告
    庚○○騎乘普通重型機車，未注意車前狀況適採安全措施、駛
    越右前車輛未注意右側安全間隔，而為肇事原因，同本院之
    前開認定，有臺中市車輛行車事故鑑定委員會【中市車鑑00
    00000案】鑑定意見書、臺中市車輛行車事故鑑定覆議委員
    會【覆議字第0000000案】覆議意見書在卷可憑（見偵查卷
    第49-51頁，一審刑事卷第101-104頁），是被告庚○○就本件
    道路交通事故，具有未注意車前狀況與違規超越前車之過失
    ，即堪認定。
　⒊依上所述，原告在距離被告庚○○尚遠時，即已採取緩慢往左
    偏移的舉動（見二審刑事卷第206、207頁即附圖80至附圖81
    ），並非於被告庚○○已極為接近告訴人之際，始突然朝左偏
    移，以被告庚○○當時距離告訴人甲○○尚遠之期間，即已發現
    原告有騎乘機車緩慢左偏行駛的情形，被告庚○○自有充裕的
    時間採取適當的迴避措施，例如煞車或減速慢行而不進行超
    越原告的舉動，即可輕易避免此一道路交通事故之發生，是
    被告辯稱本件車禍之發生肇因係原告在偏左行駛時，毫無注
    意後方庚○○之車輛之動態，未禮讓被告庚○○之車輛先行，造
    成被告庚○○閃避不及所致，原告具有過失等語，尚難憑採。
　㈣被告己○○、戊○○是否應負連帶賠償責任？
　⒈次按無行為能力人或限制行為能力人，不法侵害他人之權利
    者，以行為時有識別能力為限，與其法定代理人連帶負損害
    賠償責任，民法第187條第1項前段定有明文。經查，被告庚○○係90年2月3日出生，有個人戶籍資料查詢在卷可稽（見本
    院卷㈠第35頁），其於本件車禍發生即108年9月21日時，尚
    未滿20歲，為限制行為能力人 (民法第13條第2項)，且有識
    別能力，而被告己○○、戊○○雖已於107年7月11日離婚，惟就
    被告庚○○權利義務之行使及負擔仍由被告己○○、戊○○所共同
    為之，有個人戶籍資料查詢在卷可佐（見本院卷㈠第35-39頁
    ），是被告己○○、戊○○理應就被告庚○○盡共同監護之責，並
    於被告庚○○應負侵權責任之時，連帶負賠償責任。
　⒉被告戊○○固辯稱：「...離婚之後，庚○○的哥哥與跟被告戊○○
    住臺中，被告庚○○與被告己○○住彰化，但是兩個小孩都是共
    同監護，實際上則是分別各自照顧，根本無從監督管教被告
    庚○○」等語（見本院卷㈠第169、448頁、本院卷㈡第17頁）；
    惟查，被告己○○、戊○○係於107年7月11日離婚，被告庚○○則
    於108年6月高中畢業，於108年8月進入修平科技大學就讀，
    而本件車禍事故係於108年9月21日發生，參以被告己○○陳稱
    ：「...我跟小孩說畢竟她還是媽媽，要聯絡還是可以聯絡
    ，只是他們沒有很常聯絡。...庚○○高中畢業要去玩三天兩
    夜時戊○○有給庚○○零用錢」等語（見本院卷㈡第16頁）；被
    告庚○○陳稱：「我與媽媽戊○○很久之前就沒有見過面，從我
    讀高中三年級到大學一年級這中間的時間開始就沒有見過面
    ...」等語（見本院卷㈡第16頁），可知被告庚○○與被告戊○○
    並非全無聯絡，僅是較少聯繫，且未聯繫之期間非屬甚久，
    聯繫管道均屬暢通，被告戊○○應非完全無法對於被告庚○○進
    行監督管教之行為，事實上，得否為監督之實，與是否同住
    一處，亦未必有絕對之關連。從而，本院認被告戊○○前開所
    辯，難以採認。
　⒊至被告己○○雖辯稱：「...本件車禍之發生係原告在偏左行駛
    時，毫無注意後方車輛之動態，未予注意甲車自後方前來並
    讓之先行，造成被告庚○○閃躲不及所生，顯見被告己○○縱有
    相當監督仍不免發生損害之情事，則原告請求被告己○○應與
    被告庚○○負連帶賠償責任，自屬無據。」等語（見本院卷㈠
    第64頁），惟姑不論被告庚○○需就本件車禍事故負全部肇事
    責任，業經本院認定如前；法定代理人就未成年子女之權利
    義務行使及負擔亦不因特定個案是否具有肇事責任，而異其
    認定，被告己○○既為被告庚○○之法定代理人，且就被告庚○○
    權利義務之行使及負擔與被告戊○○共同為之，則被告己○○即
    需為被告庚○○之過失侵權行為與被告戊○○一起負連帶賠償之
    責。
  ㈤原告因本件車禍事故所受之傷勢及得請求之金額如下：
　  再按因故意或過失，不法侵害他人之權利者，負損害賠償責
    任；不法侵害他人之身體或健康者，對於被害人因此喪失或
    減少勞動能力或增加生活上之需要時，應負損害賠償責任；
    不法侵害他人之身體、健康、名譽、自由、信用、隱私、貞
    操，或不法侵害其他人格法益而情節重大者，被害人雖非財
    產上之損害，亦得請求賠償相當之金額，民法第184條第1項
    前段、第193條第1項、第195條第1項前段各有明文。查被告
    庚○○於本件車禍中具有前開過失不法行為，且原告因本件車
    禍事故受有前開傷害，是被告庚○○之過失行為與原告所受傷
    害間具有相當因果關係，被告庚○○自應對原告因此所受傷害
    ，依上開規定負侵權行為損害賠償責任。茲就原告請求之項
    目及金額，是否准許，分別說明如後：
  ⒈已實際支出醫療費用387,140元：
  ⑴就原告主張受有第一及第四腰椎壓迫性骨折部分：
　　原告主張因此事故導致其受有受有腦震盪、右臂挫傷、左肩
    及左踝挫傷、腰部挫傷、第一及第四腰椎壓迫性骨折、第五
    腰椎第一薦椎椎間盤突出併纖維環破裂與神經壓迫、第四第
    五腰椎椎間盤突出與神經壓迫等傷害，又於本次事故發生後
    ，分別於亞大附醫、國軍醫院中清分院、國軍醫院臺中總院
    等醫療院所治療，共計支出醫療費用387,140元，並提出
　　提出亞大附醫醫療收據、診斷證明書、國軍醫院診斷證明書
    等件影本為證（見附民卷第17-49頁、本院卷㈠第101頁），
　　惟被告等則辯稱：對原告傷勢除第一、第四腰椎壓迫性骨折
    所需之醫療費用不予爭執外，其餘之原告傷勢均非本次車禍
    事故所導致等語（見本院卷㈠第435頁、本院卷㈡第16頁）。
    經查，原告因本件車禍於108年9月21日至亞大附醫接受治療
    ，並於同年月25日離院，經診斷受有腦震盪、右臀挫傷、左
    肩及左踝挫傷、腰部第1節第4節壓迫性骨折等傷勢，有亞洲
    大學附屬醫院於108年9月25日、110年8月10日出具之診斷證
    明書各1份在卷可證（見附民卷第45頁、本院卷第101、157
    、159頁）。亞大附醫於108年9月25日出具之診斷證明書，
    就原告之傷勢，原僅記載「腦震盪、右臀挫傷、左肩及左踝
    挫傷、腰部挫傷」等語（見附民卷第45頁、本院卷第157頁
    ），110年8月10日出具之診斷證明書則記載「腦震盪、右臀
    挫傷、左肩及左踝挫傷、腰部第1節第4節壓迫性骨折」（見
    本院卷第101、159頁），依亞大附醫110年11月8日、同年12
    月15日於本件二審刑事案件審理中函覆臺灣高等法院臺中分
    院表示：病人（即原告）108年9月25日就診時因無法確定腰
    部第1節及第4節壓迫性骨折是新傷還是舊傷，必須等核磁共
    振檢查做完方能肯定，在未肯定前以外傷挫傷診斷代替，而
    病人腰部傷勢依病歷記載為腰部第1節、第4節壓迫性骨折等
    語（見二審刑事卷第137頁、第155頁、本院卷㈠第161、165
    頁），足認原告於本件車禍發生當日即108年9月21日，至亞
    大附醫接受治療迄至同年月25日離院時止，雖經診斷發現原
    告有腰部第1節及第4節壓迫性骨折之傷勢，但為確認該傷勢
    係新傷或舊傷，必需等待核磁共振的檢查結果，因此於108
    年9月21日開立診斷證明書時，為求慎重，僅粗略記載告訴
    人的腰部傷勢為「挫傷」，嗣後確認腰部傷勢確為第1節第4
    節壓迫性骨折後，即據以記載於病歷。從而，原告腰部第1
    節第4節壓迫性骨折之情況，於108年9月21日車禍發生當日
    就診時，即已存在，自屬因本件車禍發生所致之傷勢，被告
    等對原告此一部分之傷勢，亦不爭執（見本院卷㈠第435頁、
    本院卷㈡第16頁），原告就此一部分傷勢所支出之醫療費用
    等主張，為有理由。
　⑵就原告主張受有第五腰椎第一薦椎椎間盤突出併纖維環破裂
    與神經壓迫及第四第五腰椎椎間盤突出與神經壓迫部分：
　　原告主張因本件車禍事故受有「第五腰椎第一薦椎椎間盤突
    出併纖維環破裂與神經壓迫」、「第四第五腰椎椎間盤突出
    與神經壓迫」等傷勢，有國軍醫院臺中總院附設民眾診療服
    務處108年12月2日、109年3月9日出具之診斷證明書各1份在
    卷可證（見附民卷㈠第47、49頁），惟經本院函詢亞大附醫
    後，亞大附醫以111年1月27日院醫事病字第1110000257號函
    函覆本院以：「二、據神經外科醫師確認：以核磁共振影像
    學來看確實有第五腰椎第一薦椎椎間盤突出併纖維環破裂與
    神經壓迫及第四第五腰椎椎間盤突出與神經壓迫之情況，但
    與腰部第1節、第4節壓迫性骨折不同，壓迫性骨折確定是新
    傷；第五腰椎第一薦椎椎間盤突出併纖維環破裂及第四第五
    腰椎椎間盤突出確無法肯定，除非有更之前的核磁共振影像
    比較方能得知是舊傷或是新傷。」等語（見本院卷㈠第403頁
    ）。是而，單就原告所提出之上開診斷證明書之記載，尚無
    從作為對原告主張有利之認定，難認原告「第五腰椎第一薦
    椎椎間盤突出併纖維環破裂與神經壓迫」、「第四第五腰椎
    椎間盤突出與神經壓迫」等傷勢，確與本件車禍相關，原告
    此一部分傷勢所支出之醫療相關費用，要難認得請求被告等
    連帶賠償。
　⑶就原告主張受有其他傷勢部分：
　　原告主張因此事故導致其受有受有腦震盪、右臂挫傷、左肩
    及左踝挫傷、腰部挫傷等傷害，有亞大附醫於108年9月25日
    、110年8月10日出具之診斷證明書各1份在卷可證（見附民
    卷第45頁、本院卷㈠第101、157、159頁），本院審酌原告此
    一部分之傷勢，均屬外顯而易於察知，且依上開亞大附醫診
    斷證明書所載，於108年9月21日本件車禍事故發生當日即作
    此一診斷，是原告此一部分之主張，尚屬有據。
　⑷原告因本次車禍事故受有腦震盪、右臂挫傷、左肩及左踝挫
    傷、腰部挫傷、第一及第四腰椎壓迫性骨折等傷勢，業經本
    院認定如前。則本件原告得據以請求之醫療費用為：
　①亞大附醫部分：
　　原告於108年9月21日發生本次車禍事故，自108年9月21日起
    至108年9月25日止至亞大附醫住院治療，期間共計支出3,33
    7元，業據提出亞大附醫醫療費用收據、診斷證明書為證（
    見附民卷第17-27、45頁、本院卷本院卷㈠第101、157、159
    頁），故原告此一部分主張，尚屬可採，應予准許。
  ②國軍醫院臺中總院部分：
　　原告因本件車禍事故受有第一及第四腰椎壓迫性骨折之傷勢
    ，於108年10月17日起至108年10月19日至國軍醫院中清分院
    住院開刀治療，其中骨水泥費用為54,500元、背架費用為10
    ,000元、住院費用為4,800元、證明書費200元，有國軍臺中
    總醫院附設民眾診療服務處108年12月2日、109年3月9日出
    具之診斷證明書各1份、國軍醫院中清分院醫療費用收據等
    件在卷可證（見附民卷㈠第29、47、49頁、本院卷㈠第529頁
    ），並有國軍醫院臺中總院111年3月23日醫中企管字第1110
    002594號函、國軍醫院中清分院111年4月14日中清醫行字第
    1110001258號函在卷足佐（見本院卷㈠第487、521、523頁）
    ，堪信為真。另原告因本次車禍事故分別於108年10月10日
    、108年10月28日、108年11月18日、108年12月2日、108年1
    2月23日、109年1月20日至國軍醫院臺中總院、國軍醫院中
    清分院就醫治療，共計支出1,540元，復有上開醫院之診斷
    證明書為證（見附民卷第31-37頁），經核原告因第一及第
    四腰椎壓迫性骨折而住院開刀治療，於手術前確有評估身體
    狀況之必要，而於手術後亦有回診之需求，故原告此一部分
    之請求，亦屬有據。是原告因第一及第四腰椎壓迫性骨折之
    傷勢所支出之醫療費用共計71,040元（54,500+10,000+4,80
    0+200+1,540＝71,040）。
  ③綜上，原告因本次車禍事故受傷，所據以得請求之醫療費用
    為74,377元（71,040+3,337＝74,377），於此範圍內之請求
    ，即屬有據，應予准許，逾此部分，即屬無據，不應准許。
　⒉看護費用693,600元部分：
　⑴原告主張因本次車禍事故受有前揭傷害，於住院期間及出院
    後仍須專人全時看護，共計289日需專人看護，以每日看護
    費用2,400元計，共支出看護費用693,600元，並提出亞大附
    醫診斷證明書、國軍醫院診斷證明書為證（見附民卷第45-4
    9頁、本院卷㈠第101、157、159頁），被告等則辯稱：被告
    等僅需針對原告所受第一及第四腰椎壓迫性骨折之傷勢衍生
    之看護費用負責，況原告出院後所須看護方式僅須有人在旁
    照顧生活起居，無需由具醫療專業之看護在旁照護，亦無需
    24小時專人看護，原告主張應按每日看護費用為2,400元計
    算，顯屬過高，應依照強制險特別補助規範每日為1,200元
    為基準，較為合理等語（見本院卷㈠第59、173、174、436、
    445、448頁）。
　⑵經查，原告之妹妹乙○○於本院審理中證述：「（問：你是否
    知道原告在108年間有發生車禍？）我知道。」、「（問：
    原告車禍之後有住院治療，你是否也清楚？）我知道，原告
    車禍後住院的期間有三次，第一次在亞大醫院，第二次在中
    清分院，第三次在國軍總院。」、「（問：你是否曾經參與
    原告住院期間照顧原告的相關事宜？）有，三次都有，有時
    候是送餐，有時候是代購買東西，住院期間我做的就是如上
    所述的事項，並沒有協助原告洗澡或是上廁所。」、「（問
    ：具你所知，原告住院期間是誰協助她洗澡、上廁所等？）
    原告的兒子和女兒，也就是今天另外兩個證人（即證人丁○○
    、證人丙○○），她們是24小時都在醫院照顧原告。」、「（
    問：原告出院之後，你有如何協助原告？）我就備餐，或是
    家務整理，陪同原告所有起居的事情，我24小時都陪著原告
    ，因為我搬到原告的家去居住，時間總共差不多有半年左右
    。」、「（問：如果是以原告第一次住院，在108年9月25日
    出院後你大約照顧原告多久的時間？）第一次出院我照顧原
    告差不多10天左右，原告行動上沒辦法自主，坐骨神經有壓
    到，所以行動不方便。」、「（問：如果是以原告第二次住
    院，在108年10月19日出院，你大約照顧她多久時間？）第
    二次出院我照顧原告二個月，原告行動不方便，家裡又沒有
    人，所以我陪伴原告，準備餐點，幫忙家務，陪同就醫，那
    時候原告沒辦法自己洗澡換衣服，沒有坐輪椅，用輔助四腳
    拐杖去上廁所。」、「（問：原告三次住院，出院後由你照
    顧，你離開後是否還有人接手你照顧原告？）第三次出院我
    照顧原告四個月後，就沒有人接手照顧原告了，因為原告的
    狀況也比較好了。第二次出院我照顧原告兩個月後，原告兒
    子、女兒偶而會回來看一下，但其實是沒有人接手照顧原告
    24小時的，因為原告的狀況也有比較好一點了。第一次出院
    我照顧原告10天，這次我沒有住在原告家，而是由原告的兒
    子、女兒協同照顧，我主要是送餐，其他另外兩次原告住院
    我則是有住在原告家照顧原告24小時。」、「（問：原告有
    無支付費用給你？）有用一般看護費的費用給我，用一天一
    天的計算，一天將近兩千多元左右，原告是拿現金給我。」
    等語（見本院卷㈠第498-500頁）；原告之子即證人丁○○於本
    院審理中之證述：「（問：你是否知道原告在108年間有發
    生車禍？）知道。」、「（問：原告車禍之後有住院治療，
    你是否也清楚？）清楚。」、「（問：你是否曾經參與原告
    住院期間照顧原告的相關事宜？）有。一開始，第一次發生
    車禍去亞大醫院時，是我24小時陪伴原告住院。第三次住院
    我和妹妹、哥哥一起在醫院照顧原告，第二次原告住院則是
    妹妹負責照顧，所謂的照顧就是協助原告洗澡、上廁所、吃
    飯等等。」、「（問：原告出院之後，你有如何協助原告？
    ）協助原告買餐、吃飯、扶她去廁所，我平常要上班，一個
    星期休假兩天，休假的時候會陪原告，第一次原告出院的時
    候我有請假一天陪同原告、照顧原告。實際上原告第一次出
    院後是阿姨（即證人乙○○）抽空到家裡陪伴原告，但沒有專
    人在家裡協助原告白天的行動，我和哥哥是晚上才會回家照
    顧原告。原告第二次出院時是阿姨即證人乙○○搬到家裡照顧
    原告事宜，照顧約兩個月左右。原告第三次出院也是阿姨即
    證人乙○○搬到家裡照顧原告，照顧約四個月。」、「（問：
    所以阿姨照顧原告結束後，就沒有專人在家照顧原告？）對
    。」等語（見本院卷㈠第501、502頁）；原告之女即證人丙○○於本院審理中之證述：「（問：你是否知道原告在108年間
    有發生車禍？）知道。」、「（問：原告車禍之後有住院治
    療，你是否也清楚？）清楚。」、「（問：你是否曾經參與
    原告住院期間照顧原告的相關事宜？）是原告第二次及第三
    次住院有照顧原告，24小時住院期間都有照顧。」、「（問
    ：原告出院之後，你有如何協助原告？）因為我在台北工作
    ，每個星期休假兩天，我假日回家會關心原告病情，我會搜
    尋資料關注原告有沒有醫療需要，並且照顧起居，比如買餐
    ，注意餐點，原告主要照顧者是阿姨，我會幫忙洗澡、協助
    行走。第一次原告出院之後，是沒有人專門白天照顧原告，
    阿姨去送餐的時候會關心原告狀況，陪伴原告幾個小時，晚
    上的時候哥哥會回家照顧原告。第二次及第三次原告出院之
    後，證人乙○○照顧原告的時間確實分別為兩個月、四個月左
    右。」、「（問：所以阿姨照顧原告結束後，就沒有專人在
    家照顧原告？）是。」等語（見本院卷㈠第503、504頁）。
　⑶可知，原告因本次車禍事故，分別自108年9月21日起至108年
    9月25日止至亞大附醫住院治療、於108年10月17日起至108
    年10月19日至國軍醫院中清分院住院開刀治療，既經本院認
    定如前，而原告於住院期間及出院後確有專人看護之需求，
    有國軍醫院診斷證明書在卷可佐（見附民卷第47、49頁），
    並經前開3位證人前揭證述綦詳（見本院卷㈠第499-503頁）
    ，被告等即應連帶賠償原告看護費用。經查，原告於108年9
    月21日起至108年9月25日止至亞大附醫住院治療，其住院期
    間為5日、於108年10月17日起至108年10月19日至國軍醫院
    中清分院住院開刀治療，其住院期間為3日，原告就於亞大
    附醫及國軍醫院中清分院之住院醫療期間，請求住院期間之
    全日看護費用，乃屬有據，應予准許。又亞大附醫診斷證明
    書雖未記載原告於108年9月25日出院後有專人看護之需求，
    惟原告於本件車禍發生當日即108年9月21日即存有腰部第1
    節及第4節壓迫性骨折之傷勢，業經本院認定如前；且依證
    人乙○○於本院審理時之證述：「第一次出院我照顧原告差不
    多10天左右，原告行動上沒辦法自主，坐骨神經有壓到，所
    以行動不方便。」、「第一次出院我照顧原告10天，這次我
    沒有住在原告家，而是由原告的兒子、女兒協同照顧，我主
    要是送餐」等語（見本院卷第499、500頁）、證人丁○○之證
    述：「...實際上原告第一次出院後是阿姨（即證人乙○○）
    抽空到家裡陪伴原告，但沒有專人在家裡協助原告白天的行
    動，我和哥哥是晚上才會回家照顧原告。」等語（見本院卷
    第502頁），可知原告於108年9月25日自亞大附醫出院後，
    尚須專人照顧生活起居，惟考其身體狀況，似無須24小時全
    日看護之必要，僅10日之半日看護為已足。再原告於108年1
    0月19日自國軍醫院中清分院出院後，國軍醫院診斷證明書
    固記載出院後三個月需專人照顧（見附民卷第47頁），惟依
    上揭3名證人於本院中之證述可知，實際上原告於108年10月
    19日出院後，僅接受2個月之全日專人照護，故原告僅得請
    求2個月之看護費用，逾此範圍之請求，並無理由。
　⑷綜上，原告所得請求之看護費用為108年9月21日起至108年9
    月25日止、於108年10月17日起至108年10月19日止，共計8
    日住院期間之全日看護費用；及於108年9月25日出院後可請
    求之10天半日看護費用；與108年10月19日出院後可請求之6
    0天全日看護費用，共計73日之全日看護費用【（5+3+（0.5
    ×10）+60＝73】。而按親屬代為照顧被害人之起居，係基於
    親情，但親屬看護所付出之勞力並非不能評價為金錢，雖因
    二者身分而免除被害人之支付義務，惟此種基於身分關係之
    恩惠，自不能加惠於加害人。故由親屬看護時雖無現實看護
    費之支付，仍應認被害人受有相當於看護費之損害，得向上
    訴人請求賠償，始符公平原則（ 最高法院94年度臺上字第1
    543號判決要旨參照）。是依前開實務見解，縱原告實際上
    係由親屬加以照護，原告亦得請求相當看護之費用，不因原
    告親屬是否具有專業醫療背景而有不同，本院酌以原告以每
    日2,400元計算全日看護費，並未逾越一般全日看護之市價
    行情，應屬合理之費用支出，是原告請求以每日看護費用2,
    400元計算，共計73日之看護費用175,200元（2,400×73＝175
    ,200元），尚屬合理，應予准許，逾此部分之請求，即屬無
    據，不應准許。
　⒊機車修理費用5,112元部分：
　　原告主張因本次車禍事故導致系爭機車毀損，支出修復費用
    12,750元（其中工資為2,566元，零件為10,184元），零件
    部分依平均法計算折舊後之價值為2,546元，則本件原告機
    車修理費用則為5,112元等節，業據其提出估價單、統一發
    票影本為證（見附民卷第59頁、本院卷㈠第53、55頁）。經
    查，請求賠償物被毀損所減少之價額，得以修復費用為估定
    標準，但以必要者為限（最高法院77年度第9次民事庭會議
    決議參照），準此，原告請求回復原狀所必要之修理費，應
    屬適法，但其中以新零件更換舊零件之折舊部分非屬必要費
    用，應予扣除。查原告所有之系爭車輛，出廠日期為94年10
    月，系爭機車行照影本在卷可憑（見本院卷㈠第87頁），而
    依行政院所頒「固定資產耐用年數表」及「固定資產折舊率
    表」之規定，機車耐用年數為3年，依定率遞減法每年折舊
    千分之536，另採用定率遞減法者，其最後1年之折舊額，加
    歷年折舊累計額，其總和不得超過該資產成本原額之10分之
    9；又依營利事業所得稅查核準則第95條第6項所定「固定資
    產提列折舊採用定律遞減法者，以1年為計算單位，其使用
    期間未滿1年者，按實際使用之月數相當於全年之比例計算
    之，不滿1月者，以月計。」，則系爭車輛自94年10月出廠
    至至事故發生日108年9月21日止，共計約14年，據此，實際
    使用已逾耐用年數，應以零件金額10分之9計算折舊，則零
    件扣除折舊後之修復費用估定為1,018元（10,184×（1-0.9
    ）＝1,018），加計工資2,566元後，原告得請求之機車維修
    費用為3,584元，逾此部分之請求，即無理由，不應准許。
  ⒋精神慰撫金50萬元部分：
    另按精神慰撫金之賠償須以人格權遭遇侵害，使精神上受有
    痛苦為必要，其核給之標準固與財產上損害之計算同，然非
    不可斟酌雙方身分資力與加害程度，及其他各種情形核定相
    當之數額；又民法第195條第1項前段所謂賠償相當之金額，
    自應以實際加害情形與其人格權之受影響是否重大，及被害
    者之身分地位與加害人經濟狀況等關係定之（最高法院51年
    臺上字第223號、47年臺上字第1221號判例意旨參照）。而
    原告因被告過失行為之不法侵害，受有前揭身體上之傷害，
    堪認其精神上亦受有相當重大之痛苦，自得向被告請求慰撫
    金。經查，原告為高職畢業，原告目前子女都已經成年了，
    先生已經過世了，名下有土地2筆，汽車及機車各1台，目前
    的經濟來源是每月22,100元左右之勞保退休金，109年度之
    所得總額為1,491,466元，108年度之所得總額為61,571元，
    目前住在自己買的貨櫃屋房子裡；被告庚○○為大學在學生，
    目前晚上會去兼職，兼職的時薪是168元，一個晚上3-4小時
    ，一個星期休兩天，109年度之所得總額為126,801元，108
    年度之所得總額為124,499元，名下有1台機車，無汽車，無
    不動產；被告己○○為國中畢業，從事醫療用布、車用布行業
    ，月薪3萬多元，109年度之所得總額為314,860元，108年度
    之所得總額為306,260元，目前無需撫養的對象，名下房屋
    、土地各1筆，2台機車，1台汽車，現在住的房子是租的，
    租金一個月1萬元；被告戊○○目前擔任照護員，月薪約3萬元
    左右，109年度之所得總額為379,533元，108年度之所得總
    額為427,344元，大兒子已經成年了，有汽車2台等節，業經
    兩造陳明在卷（見本院卷㈠第79、60、61、175頁、本院卷㈡
    第17、18頁），並有個人戶籍資料、稅務電子閘門財產調件
    明細表、原告107年、108年綜合所得稅各類所得資料清單、
    原告之志願服務榮譽卡、原告之財產查詢清單、被告庚○○之
    在學證明資料、在校成績等件影本在卷可按（見本院卷㈠第8
    9-99、121、203-225、451-455頁），堪認屬實。是本院審
    以上情，及被告庚○○過失情節之輕重、原告所受傷害之程度
    ，認原告請求被告等連帶賠償精神慰撫金20萬元，核屬適當
    ，其餘逾此數額之請求，非有理由。
　⒌承上。原告得請求被告等連帶賠償之金額為453,161元（即醫
    療費用74,377元+看護費用175,200元+機車修理費用3,584元
    +精神慰撫金20萬元＝453,161元）。
　㈥再按保險人依本法規定所為之保險給付，「視為」被保險人
    損害賠償金額之一部分；被保險人受賠償請求時，得扣除之
    ，為強制汽車責任保險法第32條所明定。蓋因強制汽車責任
    保險之保險人所給付之保險金，係被保險人繳交保費所生，
    性質上屬於被保險人賠償責任之承擔或轉嫁，自應視為加害
    人或被保險人損害賠償金額之一部分，而得減免其賠償責任
    。且此項保險給付，係為使交通事故之受害人得迅速獲得基
    本之保障，強制被保險人繳交保費，將其賠償責任轉由保險
    人承擔而生，於保險人確定其應理賠之保險金數額並實際給
    付前，尚難謂受害人之損害已受填補。故本條所稱得扣除之
    保險給付，應以保險人已依法向受害人給付者為限，且被保
    險人對於受害人，於此範圍內亦生損害賠償債務之清償效力
    （最高法院96年度臺上字第1800號、106年度臺上字第2171
    號民事判決意旨可資參照）。上開規定，並未限定屬於被害
    人之財產上損害，加害人或被保險人始得予以扣減，亦應包
    含非財產上損害賠償金額在內（最高法院94年度臺上字第14
    03號民事判決意旨可資參照）。經查，原告已領得本件車禍
    之強制汽車責任險保險金94,882元，業經原告陳明在卷（見
    本院卷㈡第47頁），則原告所領得前開強制責任保險金，自
    應「視為」被告損害賠償金額之一部分，而自本件原告請求
    損害賠償之金額中予以扣除，經扣除後，原告尚得向被告請
    求之金額為358,279元（453,161元-94,882元＝358,279元）
    。
  ㈦末按給付無確定期限者，債務人於債權人得請求給付時，經
　　其催告而未為給付，自受催告時起，負遲延責任；其經債權
　　人起訴而送達訴狀，或依督促程序送達支付命令，或為其他
　　相類之行為者，與催告有同一之效力；又遲延之債務，以支
　　付金錢為標的者，債權人得請求依法定利率計算之遲延利息
　　；但約定利率較高者，仍從其約定利率；應付利息之債務，
　　其利率未經約定，亦無法律可據者，週年利率為百分之5，
　　民法第229條第2項、第233條第1項及第203條分別定有明文
　　。查原告對被告等上開侵權行為損害賠償債權，核屬無確定
    期限之給付，亦未約定利率，自應經原告之催告而未為給付
    ，被告始負遲延責任。準此，原告請求被告自刑事附帶民事
    起訴狀繕本送達翌日即被告庚○○自109年9月12日起（見附民
    卷第5頁）、被告己○○自109年9月28日起（見附民卷第67頁
    ）、被告戊○○自109年9月29日起（見附民卷第69頁），均至
    清償日止，按週年利率5%計付遲延利息，核無不合。
四、綜上所述，原告依侵權行為之法律關係，請求被告等連帶給
    付358,279元，及被告庚○○自109年9月12日起、被告己○○自1
    09年9月28日起、被告戊○○自109年9月29日起，均至清償日
    止按年息百分之5計算之利息，洵屬正當，應予准許，原告
    逾此數額之請求，則無理由，應予駁回。
五、本件事證已臻明確，本案其餘攻擊方法及所舉證據，經審酌
    結果，與本件判決結論均無影響，爰不一一論述，附此敘明
    。
六、本件係適用簡易程序所為被告等一部敗訴之判決，應適用民
    事訴訟法第389條第1項第3款規定，就原告勝訴部分依職權
    宣告假執行。至原告陳明願供擔保聲請宣告假執行，僅在促
    使法院注意依職權宣告假執行而已，此部分尚無庸另為准駁
    之諭知；又被告戊○○陳明願供擔保，聲請免為假執行，經核
    於法亦無不合，爰酌定相當之擔保金額准許之。
七、本件原告提起刑事附帶民事訴訟，由本院刑事庭依刑事訴訟
    法第504條第1項之規定裁定移送前來，依同條第2項規定就
    原告原起訴部分依法免徵第一審裁判費，且本件訴訟繫屬期
    間亦未增生訴訟費用，尚無訴訟費用負擔問題，併此敘明。
中　　華　　民　　國　　111 　年　　8 　　月　　30　　日
                  臺灣臺中地方法院臺中簡易庭
                                  法　官　林秉暉
以上為正本係照原本作成。
如不服本判決，應於送達後20日內，向本院提出上訴狀並表明上
訴理由，如於本判決宣示後送達前提起上訴者，應於判決送達後
20日內補提上訴理由書（須附繕本）。如委任律師提起上訴者，
應一併繳納上訴審裁判費。
中　　華　　民　　國　　111 　年　　8 　　月　　30　　日
                                  書記官  王志伃